臺灣彰化地方法院刑事判決　　　　　　 100年度訴緝字第75號
公　訴　人　臺灣彰化地方法院檢察署檢察官
被　　　告　蔡志源
上列被告因違反毒品危害防制條例案件，經檢察官提起公訴（99
年度毒偵字第112 號、第171 號），被告於準備程序進行中就被
訴事實為有罪之陳述，經本院合議庭裁定改依簡式審判程序審理
，判決如下：
    主  文
蔡志源施用第一級毒品，累犯，處有期徒刑捌月；又施用第一級
毒品，累犯，處有期徒刑捌月，扣案之注射針筒壹支，沒收之；
又施用第二級毒品，累犯，處有期徒刑肆月。應執行有期徒刑壹
年陸月，扣案之注射針筒壹支，沒收之。
    事  實
一、蔡志源前於民國93年間，因施用毒品案件，經法院裁定送觀
    察勒戒後，因認無繼續施用毒品之傾向，於93年11月19日執
    行完畢釋放，並經臺灣彰化地方法院檢察署檢察官以93年度
    毒偵字第3914號為不起訴處分在案。又於96年間，因施用毒
    品案件，經臺灣高等法院臺中分院以96年度上訴字第1830號
    判決處有期徒刑8 月，減為有期徒刑4 月確定（第1 罪）；
    因詐欺案件，經本院以96年度易字第366 號判決處有期徒刑
    3 月確定（第2 罪），嗣上開第2 罪經本院以96年度聲減字
    第3673號裁定減刑為有期徒刑1 月15日後，再與上開第1 罪
    定其應執行刑為有期徒刑5 月，甫於97年12月30日縮刑期滿
    執行完畢。詎其仍未戒除毒癮，明知海洛因、甲基安非他命
    分別係毒品危害防制條例第2 條第2 項第1 款、第2 款所定
    之第一級毒品、第二級毒品，不得持有、施用，竟於上開施
    用毒品犯行執行完畢後5 年內，復基於施用第一級毒品海洛
    因及第二級毒品甲基安非他命之犯意，分別為以下犯行：
（一）基於施用第一級毒品海洛因之犯意，於98年12月29日下午
      某時許（起訴書誤載為98年12月26日23時許），在彰化縣
      彰化市○○路友人住處（起訴書誤載為彰化縣彰化市○○
      路路旁），以將第一級毒品海洛因置入注射針筒內加水混
      和而注射之方式，施用第一級毒品海洛因1 次。嗣於98年
      12月29日16時42分許，經警通知到案，獲其同意採集尿液
      送驗，結果呈嗎啡陽性反應，而知悉上情。
（二）基於施用第一級毒品海洛因之犯意，於99年1 月11日凌晨
      2 時50分許為警採尿前回溯24小時內某時許（不含公權力
      拘束期間，起訴書誤載為同日或其前3 日），在其彰化縣
      彰化市○○○路69號住所，以將第一級毒品海洛因置入注
      射針筒內加水混和而注射之方式，施用第一級毒品海洛因
      1 次。
（三）基於施用第二級毒品甲基安非他命之犯意，於99年1 月10
      日晚間11時30分許，在其停放於彰化縣彰化交流道附近之
      車牌號碼1297-WA 號自小客車內，以將第二級毒品甲基安
      非他命置於玻璃球內燒烤吸食煙霧之方式，施用第二級毒
      品甲基安非他命1 次。嗣於99年1 月11日凌晨1 時32分許
      ，在彰化縣福興鄉萬豐村臺76線埔鹽交流道與彰水路口為
      警查獲，並扣得蔡志源所有，且係供其上開（二）施用第
      一級毒品海洛因所用之注射針筒1 支。迨於為警查獲同日
      凌晨2 時50分許，經其同意採尿送驗後，結果呈可待因、
      嗎啡及甲基安非他命陽性反應，而查悉前開（二）、（三
      ）之情。
二、案經彰化縣警察局和美分局及鹿港分局報告臺灣彰化地方法
    院檢察署檢察官偵查起訴。
    理  由
一、本案被告蔡志源所犯之罪，並非法定刑為死刑、無期徒刑或
    最輕本刑3 年以上有期徒刑之罪，亦非高等法院管轄第一審
    之案件，其於本院準備程序中就被訴事實已為有罪之陳述，
    本院乃裁定進行簡式審判程序。又簡式審判程序之證據調查
    ，依刑事訴訟法第273 條之2 規定，不受同法第159 條第1
    項審判外陳述排除之限制，再被告對於卷內之各項證據亦不
    爭執證據能力，故卷內所列之各項證據，自得作為證據，先
    予敘明。
二、上開事實，業經被告蔡志源坦承不諱，其於98年12月29日為
    警採集之尿液，經送檢驗結果，確呈嗎啡陽性反應；於99年
    1 月11日為警採集之尿液，經送檢驗結果，確呈可待因、嗎
    啡及甲基安非他命陽性反應，此有彰化縣警察局和美分局委
    託檢驗尿液代號與真實名對照認證單、彰化縣警察局鹿港分
    局委託檢驗尿液代號與真實名對照認證單、詮昕科技股份有
    限公司2010年1 月14日、2010年1 月21日濫用藥物尿液檢驗
    報告各1 紙（見99年度毒偵字第171 號偵卷第5 頁至第6 頁
    、99年度毒偵字第112 號偵卷第17頁、第30頁）附卷足佐，
    並有注射針筒1 支扣案可稽，足認被告任意性自白均與事實
    相符。再毒品危害防制條例於民國92年7 月9 日修正公布，
    自93年1 月9 日施行，其中第20條、第23條將施用毒品之刑
    事處遇程序，區分為「初犯」及「5 年內再犯」、「5 年後
    再犯」。經觀察、勒戒或強制戒治執行完畢釋放後，「5 年
    後再犯」者，前所實施之觀察、勒戒或強制戒治已足以遮斷
    其施用毒品之毒癮，為期自新及協助其斷除毒癮，仍適用「
    初犯」規定，先經觀察、勒戒或強制戒治之程序。從而依修
    正後之規定，僅限於「初犯」及「5 年後再犯」二種情形，
    始應先經觀察、勒戒或強制戒治程序。倘被告於5 年內已再
    犯，經依法追訴處罰，縱其第3 次（或第3 次以上）再度施
    用毒品之時間，在初犯經觀察、勒戒或強制戒治執行完畢釋
    放5 年以後，已不合於「5 年後再犯」之規定，且因已於「
    5 年內再犯」，顯見其再犯率甚高，原實施觀察、勒戒或強
    制戒治，已無法收其實效，即應依該條例第10條處罰（最高
    法院95年度第7 次刑事庭會議決議意旨）。本件被告前因施
    用毒品案件，經法院以裁定送觀察勒戒後，因認無繼續施用
    毒品之傾向，於93年11月19日執行完畢釋放，並經臺灣彰化
    地方法院檢察署檢察官以93年度毒偵字第3914號為不起訴處
    分在案；又於96年間，因施用毒品案件，經臺灣高等法院臺
    中分院以96年度上訴字第1830號判決處有期徒刑8 月，減為
    有期徒刑4 月確定，甫於97年12月30日縮刑期滿執行完畢等
    情，有臺灣高等法院被告前案紀錄表及本院被告院內索引卡
    紀錄表可證。是被告本件2 次施用第一級毒品、1 次施用第
    二級毒品犯行，雖均係於其觀察勒戒執行完畢釋放後5 年後
    所為，然其當中已因施用毒品案件，經法院判決有罪確定，
    並已執行完畢，依上開決議意旨，應認被告之再犯率甚高，
    實施觀察勒戒已無法收其實效，不合於毒品危害防制條例第
    20條「5 年後再犯」之規定，仍應依該條例第10條第1 項、
    第2 項之規定論處。是本件事證明確，被告上開2 次施用第
    一級毒品、1 次施用第二級毒品犯行均堪認定，應俱予依法
    論科。
三、核被告蔡志源就事實欄一（一）、（二）所為，均係犯毒品
    危害防制條例第10條第1 項之施用第一級毒品罪；就事實欄
    一（三）所為，係犯同條例第10條第2 項之施用第二級毒品
    罪。其因供施用而持有海洛因、甲基安非他命之低度行為，
    分別為施用之高度行為所吸收，均不另論罪。被告所犯上開
    3 罪，犯意各別，行為互殊，應予分論併罰。又被告有如事
    實欄一所載之前案紀錄，甫於97年12月30日縮刑期滿執行完
    畢，有臺灣高等法院被告前案紀錄表在卷可佐，其於受有期
    徒刑執行完畢後，5 年內故意再犯本件有期徒刑以上之3 罪
    ，均為累犯，應俱依刑法第47條第1 項規定加重其刑。爰審
    酌被告前因施用毒品，歷經觀察勒戒程序，並經追訴、審判
    及刑之執行，惟仍未能戒絕毒癮，復繼續沾染毒品惡習，再
    犯本案施用第一級毒品、第二級毒品罪，足見其戒絕毒癮之
    意志不堅，未能體悟施用毒品對己身所造成之傷害及社會之
    負擔，並參酌其施用第一級毒品、第二級毒品行為對於自身
    危害程度非輕、其犯罪之動機、目的、手段，暨犯後坦承犯
    行，態度良好等一切情狀，分別量處如主文所示之刑，並定
    其應執行刑，以示懲儆。至扣案之注射針筒1 支，係被告所
    有，且為供其犯事實欄一（二）所示施用第一級毒品罪所用
    之物，業據被告供陳在卷，爰依刑法第38條第1 項第2 款之
    規定，宣告沒收如主文所示。
據上論斷，應依刑事訴訟法第273條之1第1項、第299條第 1項前
段，毒品危害防制條例第10條第1 項、第2 項，刑法第11條前段
、第47條第1 項、第51條第5 款、第38條第1 項第2 款，判決如
主文。
本案經檢察官黃顗雯到庭執行職務。
中    華    民    國   100    年    12    月    1     日
                  刑事第三庭    法  官  簡佩珺
以上正本證明與原本無異。
如不服本判決應於收受判決後10日內向本院提出上訴書狀，並應
敘述具體理由；其未敘述上訴理由者，應於上訴期間屆滿後20日
內向本院補提理由書(均須按他造當事人之人數附繕本)「切勿逕
送上級法院」。
中    華    民    國   100    年    12    月    1     日
                                書記官  王惠嬌
附錄犯罪科刑法條：
毒品危害防制條例第10條
施用第一級毒品者，處 6 月以上 5 年以下有期徒刑。
施用第二級毒品者，處 3 年以下有期徒刑。